臺灣臺南地方法院民事裁定
110年度消債職聲免字第23號 
聲  請  人
即  債務人  許喩程（原名許嶧宸）

代  理  人  黃文章律師（法扶律師）
債  權  人  國泰世華商業銀行股份有限公司

法定代理人  郭明鑑
代  理  人  黃怡玲
債  權  人  花旗（台灣）商業銀行股份有限公司 


法定代理人  莫兆鴻


代  理  人  陳正欽
債  權  人  星展（台灣）商業銀行股份有限公司

法定代理人  林鑫川
債  權  人  台新國際商業銀行股份有限公司
                    設臺北市○○區○○○路0段00號0樓及地下0樓 
法定代理人  吳東亮
債  權  人  中國信託商業銀行股份有限公司


法定代理人  利明献


債  權  人  萬榮行銷股份有限公司

法定代理人  許勝發


債  權  人  長鑫資產管理股份有限公司

法定代理人  潘代鼎


債  權  人  良京實業股份有限公司

法定代理人  平川秀一郎



債  權  人  新光行銷股份有限公司

法定代理人  李明新
代  理  人  鄭穎聰
債  權  人  富邦資產管理股份有限公司

法定代理人  洪主民
債  權  人  滙誠第一資產管理股份有限公司

法定代理人  莊仲沼


上列聲請人聲請消費者債務清理事件，經本院裁定清算程序終止
後移送裁定免責，本院裁定如下：
    主  文
聲請人許喩程應予免責。
    理  由
一、按法院為終止或終結清算程序之裁定確定後，除別有規定外
    ，應以裁定免除債務人之債務；法院裁定開始清算程序後，
    債務人有薪資、執行業務所得或其他固定收入，扣除自己及
    依法應受其扶養者所必要生活費用之數額後仍有餘額，而普
    通債權人之分配總額低於債務人聲請清算前2年間，可處分
    所得扣除自己及依法應受其扶養者所必要生活費用之數額者
    ，法院應為不免責之裁定。但債務人證明經普通債權人全體
    同意者，不在此限；債務人有下列各款情形之一者，法院應
    為不免責之裁定。但債務人證明經普通債權人全體同意者，
    不在此限：於7年內曾依破產法或本條例規定受免責。故
    意隱匿、毀損應屬清算財團之財產，或為其他不利於債權人
    之處分，致債權人受有損害。捏造債務或承認不真實之債
    務。聲請清算前2年內，因消費奢侈商品或服務、賭博或其
    他投機行為，所負債務之總額逾聲請清算時無擔保及無優先
    權債務之半數，而生開始清算之原因。於清算聲請前1年內
    ，已有清算之原因，而隱瞞其事實，使他人與之為交易致生
    損害。明知已有清算原因之事實，非基於本人之義務，而
    以特別利於債權人中之一人或數人為目的，提供擔保或消滅
    債務。隱匿、毀棄、偽造或變造帳簿或其他會計文件之全
    部或一部，致其財產之狀況不真確。故意於財產及收入狀
    況說明書為不實之記載，或有其他故意違反本條例所定義務
    之行為，致債權人受有損害，或重大延滯程序，消費者債務
    清理條例（下稱消債條例）第132條、第133條、第134條分
    別定有明文。又消債條例之立法目的，在於使陷於經濟上困
    境之消費者，得分別情形依該條例所定重建型債務清理程序
    （更生）或清算型債務清理程序（清算）清理債務，藉以妥
    適調整其與債權人及其他利害關係人之權利義務關係，保障
    債權人之公平受償，並謀求消費者經濟生活之更生機會，從
    而健全社會經濟發展；消費者依清算程序清理債務，於程序
    終止或終結後，為使其在經濟上得以復甦，以保障其生存權
    ，除另有上述消債條例第133條、第134條所規定不予免責之
    情形外，就債務人未清償之債務採免責主義（消債條例第1
    條、第132條立法理由參照）。
二、查本件聲請人前於民國109年1月23日向本院具狀聲請清算，
    主張其於108年2月28日自訴外人皇警保全股份有限公司（下
    稱皇警公司）離職，於108年11月起至109年3月止任職先鋒
    公寓大廈管理維護股份有限公司（下稱先鋒公司），平均每
    月薪資新臺幣（下同）36,851元，扣除每月生活必要費用14
    ,866元、聲請人父親扶養費用2,973元後，餘額僅19,012元
    ，不足清償最大債權金融機構國泰世華商業銀行股份有限公
    司（下稱國泰世華銀行）提供分180期、週年利率0%、每期
    （月）償還23,438元之還款方案，認聲請人客觀上處於因欠
    缺清償能力而不足以清償債務之經濟狀態，經本院以109年
    度消債清字第15號裁定自109年9月18日下午5時起開始清算
    程序，嗣因聲請人並無財產足敷清償消債條例第108條所列
    之財團費用、財團債務等費用，故於110年1月22日裁定終止
    清算程序，並於110年2月17日確定在案等情，業經本院依職
    權調取上開債務清理事件相關卷宗核閱屬實，則依消債條例
    第132條規定，本院即應進行聲請人應否免責之審理。
三、本院依消債條例第136條規定，通知債權人及聲請人具狀並
    於110年5月10日下午3時到場陳述意見，經聲請人到場，除
    債權人台新國際商業銀行股份有限公司、星展（台灣）商業
    銀行股份有限公司未到場亦未具狀表示意見外，其餘債權人
    、聲請人則表示意見如下：
  ㈠聲請人陳述意見略以：聲請人自108年9月起至109年1月止、1
    09年4月起至同年10月止，均在先鋒公司任職，月薪約30,00
    0餘元，109年10月31日自先鋒公司離職後，求職不順並無工
    作，日前甫覓得擔任廣告車司機之臨時工作，日薪為700元
    ，每月收入約6,000元，聲請人每月支出約6,000元，入不敷
    出時就向朋友借款支應，聲請人並無消債條例第133條、第1
    34條規定不予免責之情形，請准裁定免責。
  ㈡債權人良京實業股份有限公司陳述意見略以：請求向中華民
    國人壽保險商業同業公會函查聲請人有無以自己為要保人或
    嗣後變更要保人（含聲請清算前2年內所發生者）或質借未
    償還之商業保險保單？如有，則與保單有關之一切金額，均
    應全數加入清算財團供分配，且聲請人隱匿財產之行為，該
    當消債條例第134條第2款、第8款不免責事由，應不免責。 
    　
　㈢債權人中國信託商業銀行股份有限公司陳述意見略以：依本
    院109年度消債清字第15號民事裁定(下稱系爭裁定)內容所
    示，聲請人於聲請清算前2年收入為884,424元，扣除其聲請
    清算前2年間自己及依法應受其扶養者所必要生活費用之數
    額428,136元後，剩餘456,288元，依消債條例第133條規定
    ，應予不免責，並請查察聲請人是否有消債條例第134條規
    定不免責事由。
　㈣債權人萬榮行銷股份有限公司陳述意見略以：不同意免責。
　㈤債權人國泰世華商業銀行股份有限公司陳述意見略以：不同
    意免責，請詳查聲請人所有金融機構帳戶之金流狀況，俾利
    判斷有無消債條例第133條、第134條各款規定不免責事由。
    　
　㈥債權人富邦資產管理股份有限公司陳述意見略以：依系爭裁
    定內容所示，聲請人每月可處分所得36,851元，扣除每月必
    要支出14,866元及扶養費用2,973元，尚餘19,012元，故聲
    請人聲請清算前2年可處分所得扣除自己及依法應受其扶養
    者所必要生活費用之數額應為456,288元，而債權人並未受
    償任何款項，已構成消債條例第133條規定不免責事由。又
    聲請人現年51歲，仍有勞動能力得賺取報酬，自當竭力清償
    債務，應予不免責。
　㈦債權人新光行銷股份有險公司陳述意見略以：依系爭裁定內
    容所示，聲請人每月可處分所得36,851元，扣除每月必要支
    出14,866元及扶養費用2,973元，尚餘19,012元，則其清算
    最低清償總金額應為456,288元，而全體債權人均未獲分配
    ，顯有消債條例第133條規定不免責事由，請予以不免責裁
    定。　
  ㈧債權人滙誠第一資產管理股份有限公司陳述意見略以：請依
    職權詳察聲請人是否符合消債條例第133條規定，並查調聲
    請人有無領取政府相關補助，判斷是否應予不免責；且聲請
    人藉債務清理程序躲避債務，對債權人及努力工作按時還款
    之一般債務人，甚或按期還款之更生債務人更顯不公，亦不
    符合消債條例濟弱扶傾精神。 
　㈨債權人花旗（台灣）商業銀行股份有限公司陳述意見略以：
    聲請人仍有工作能力，應設法解決債務，避免戕害整體社會
    金融經濟秩序，並請詳查聲請人有無消債條例第133條、第1
    34條所定不免責事由。
　㈩債權人長鑫資產管理股份有限公司陳述意見略以：依系爭裁
    定內容所示，聲請人每月收入36,851元，扣除每月必要支出
    14,866元及扶養費用2,973元，仍餘19,012元，依消債條例
    第133條規定，應為不免責，且聲請人嗣後仍得依消債條例
    第141條、第142條清償至一定數額復為聲請。　
四、經查：
  ㈠聲請人無消債條例第133條所定應不予免責之事由：
    聲請人主張曾於先鋒公司任職，復於109年10月31日離職，
    之後均無工作，日前甫覓得擔任廣告車司機之臨時工作，日
    薪為700元，每月收入約6,000元，每月支出約6,000元。聲
    請人於109年度申報先鋒公司109年1月至10月薪資所得310,3
    68元，平均月薪31,037元，此外並無申報其他所得，是扣除
    每月生活必要費用14,866元、扶養費2,973元，餘額為13,19
    8元等情，業據提出全國財產稅總歸戶財產查詢清單、106、
    107年度綜合所得稅各類所得資料清單、勞工保險被保險人
    投保資料表、民事陳報狀、薪資清冊為證（見本院109年度
    消債清字第15號卷第31頁至第38頁，本院卷第45頁至第49頁
    ），並有本院及本院民事執行處依職權查調之聲請人106、1
    07、108、109年度稅務電子閘門財產所得調件明細表及先鋒
    公司110年6月7日(110)先鋒字第0578號函附卷可證（見本院
    109年度司執消債清第59號卷第158頁至第163頁，本院卷第6
    8頁至第73頁）。是以，聲請人自本件裁定開始清算程序即1
    09年9月18日後迄今，應認其平均月收入約6,000元無訛。又
    聲請人目前每月必要支出6,000元，而依消債條例第64條之2
    規定，以衛生福利部所公告之臺南市110年度每人每月最低
    生活費13,304元之1.2倍即15,965元（元以下四捨五入，下
    同）認定每人每月最低生活費，則聲請人上揭必要支出費用
    6,000元，顯低於上開規定，本院尚無就細項支出即認欠缺
    必要性，故聲請人主張每月必要支出為6,000元，應堪採認
    。則聲請人以前開收入，扣除每月必要生活費用之數額後已
    無餘額，依消債條例第133條前段規定，本件自不得依該規
    定為不免責之裁定。是債權人主張依消債條例第133條規定
    予以不免責裁定云云，並無可採。
  ㈡聲請人無消債條例第134條所定應不予免責之事由：
　　消債條例關於清算程序係以免責主義為原則，不免責為例外
    ，倘債權人主張聲請人有消債條例第134條各款所定不免責
    之情事，自應由債權人就聲請人有合於上開各款要件之事實
    ，舉證以實其說。然本件債權人均未具體說明或提出相當事
    證加以證明，自難認聲請人有消債條例第134條各款所定不
    免責事由之情事存在，故聲請人並無消債條例第134條所定
    不免責事由之存在，堪可認定。
五、綜上所述，本件聲請人既經法院為終止清算程序之裁定確定
    ，復查無消債條例第133條、第134條所定之不應免責情形存
    在，揆諸首揭說明，應以裁定免除聲請人之債務，爰裁定如
    主文所示。
中    華    民    國   110    年    7    月     19    日
                  消債法庭  法  官  王鍾湄
以上正本證明與原本無異。
如不服本裁定，應於裁定送達後10日內，以書狀向本院提出抗告
，並繳納抗告費新臺幣1,000元。
中    華    民    國   110    年    7    月     19    日
                                書記官  曾怡嘉